臺灣桃園地方法院民事裁定
111年度消債清字第66號
聲  請  人  
即  債務人  劉貴月  
代  理  人  徐豪鍵律師（法扶律師）
上列當事人因消費者債務清理事件聲請清算，本院裁定如下：
    主  文
債務人劉貴月自民國一一一年十月二十七日下午五時起開始清算
程序。
命司法事務官進行本件清算程序。
    理  由
一、聲請意旨略以：聲請人現由女兒提供扶養費每月新臺幣（下
    同）3,000元，並有兼職清潔工，每月平均薪資收入約7,990
    元，名下別無任何財產，而無擔保或無優先權之債務總額約
    234萬6,742元，未經法院裁定開始清算程序或宣告破產，前
    於民國95年6月間與銀行公會進行前置協商程序而協商成立
    ，惟嗣後因不可歸責於己之事由致毀諾，聲請人每月收入扣
    除必要生活費用後，無法清償上開債務，爰聲請清算等語。
二、按債務人不能清償債務或有不能清償之虞者，得依消費者債
    務清理條例（下稱消債條例）所定更生或清算程序，清理其
    債務；債務人於法院裁定開始更生程序或許可和解或宣告破
    產前，得向法院聲請清算；債務人對於金融機構負債務者，
    在聲請更生或清算前，應向最大債權金融機構請求協商債務
    清償方案，或向其住、居所地之法院或鄉、鎮、市、區調解
    委員會聲請債務清理之調解。協商或調解成立者，債務人不
    得聲請更生或清算。但因不可歸責於己之事由，致履行有困
    難者，不在此限，消債條例第3條、第80條前段、第151條第
    1項、第7項定有明文。又按法院開始清算程序之裁定，應載
    明其年、月、日、時，並即時發生效力；法院裁定開始更生
    或清算程序後，得命司法事務官進行更生或清算程序，消債
    條例第83條第1項、第16條第1項前段亦有規定。　
三、經查：
　㈠關於前置協商之要件：
　　聲請人曾聲請消費者債務清理之債務協商，與銀行公會調解
    成立，約定清償方案為自95年6月起，分80期，年利率百分
    之12.88，每月向當時最大債權銀行即國泰世華商業銀行股
    份有限公司（下稱國泰世華銀行）清償2萬2,020元，聲請人
    則於96年6月通知毀諾，此有銀行陳報狀及協商機制協議書
    在卷可稽（見消債清卷第33至57頁）。是以，本院自應審究
    聲請人向本院聲請清算，是否符合消債條例第151條第7項但
    書所列之不可歸責於己之事由，致履行有困難之情形。聲請
    人陳稱協商當時經營台東土雞小吃店，扣除成本後每月收入
    約3萬元，後因與配偶有債務及生活問題爭執而離婚，獨立
    負擔生活支出與清償還款而無法負擔還款金額致毀諾等語，
    業提出毀諾時收入切結書以佐（見消債清卷第25頁），經查
    聲請人協商當時僅投保於職業工會，此有勞工保險被保險人
    投保資料表在卷可稽（見司消債調卷第23頁），可認聲請人
    履行還款方案期間應無其他固定薪資收入，堪信前開主張自
    營小吃店乙事為真，是倘以3萬元列計聲請人每月收入，而
    每月最低生活費用則以行政院衛生福利部所公告96年臺灣省
    每人每月最低生活費用為9,509元之1.2倍即1萬1,411元為列
    計，每月收入扣除必要支出後僅剩餘1萬8,589元（計算式：
    3萬元－1萬1,411元＝1萬8,589元），顯無法繼續履行還款方
    案2萬1,000元，足見聲請人乃因不可歸責於己之事由始毀諾
    ，故本件聲請合乎上開法律之規定。
　㈡聲請人之債務總額：
　　聲請人陳報無擔保或無優先權之債務總額約234萬6,742元，
    經最大金融機構債權人國泰世華銀行整合其與其他債權人凱
    基商業銀行股份有限公司、安泰商業銀行股份有限公司、陽
    信商業銀行股份有限公司之債權後，陳報金融機構債權額為
    259萬8,955元（見司消債調卷第55至56頁）；依非金融機構
    債權人富邦資產管理股份有限公司、台新資產管理股份有限
    公司、陳報債權之金額分別為68萬4,522元、58萬9,844元（
    見司消債調卷第35至47頁），是非金融機構債權額為127萬4
    ,366元（計算式：68萬4,522元＋58萬9,844元＝127萬4,366元
    ）。故本件聲請人之債務總額應為387萬3,321元（計算式：
    259萬8,955元＋127萬4,366元＝387萬3,321元）。
㈢㈢關於聲請人之財產及收入：
　　聲請人名下別無任何財產，此有全國財產稅總歸戶財產查詢
    清單在卷可稽（見司消債調卷第21頁）；收入部分，聲請人
    陳稱現擔任臨時清潔工，每月平均薪資收入約7,990元，業
    據其提出111年6、7月薪資袋以佐（見消債清卷第27頁），
    經核相符，且查聲請人於100年3月31日自臺北市打字複印業
    職業工會退保後即無最新投保資料，而110年度亦無最新薪
    資財稅所得，此有勞工保險被保險人投保資料表及110年度
    綜合所得稅各類所得資料清單在卷可稽（見司消債調卷第23
    頁，消債清卷第29頁），堪信聲請人應無隱藏其他薪資收入
    ，另聲請人自陳每月女兒提供3,000元扶養費等語（見消債
    清卷第23頁），是本院以1萬990元（計算式：7,990元＋3,00
    0元＝1萬990元）列計聲請人每月收入，應屬合理。
㈣㈣關於聲請人之必要支出：
    按債務人必要生活費用，以最近1年衛生福利部或直轄市政
    府所公告當地區每人每月最低生活費1.2倍定之；受扶養者
    之必要生活費用，準用第1項規定計算基準數額，並依債務
    人依法應負擔扶養義務之比例認定之；前2項情形，債務人
    釋明更生期間無須負擔必要生活費用一部或全部者，於該範
    圍內，不受最低數額限制，債務人證明確有必要支出者，不
    受最高數額及應負擔比例之限制，消債條例第64條之2定有
    明文。本件聲請人陳明每月必要支出金額為1萬5,664元（包
    含水電費390元、手機費1,080元、健保費744元、房租5,500
    元、瓦斯費350元、交通費600元、膳食費6,000元、雜支1,0
    00元，見消債清卷第11至12頁）。惟查，聲請人自陳房租5,
    500元部分係由女兒代為繳付等語（見消債清卷第23頁），
    聲請人既未實際支付該筆款項，此部分則應予扣除，是聲請
    人每月必要支出經扣減後應為1萬164元（計算式：1萬5,664
    元－5,500元＝1萬164元），本院審酌此金額未逾行政院衛生
    福利部所公告111年桃園市每人每月最低生活費用每人每月
    為1萬5,281元之1.2倍即1萬8,337元之範圍（參酌消債條例
    第64條之2第1項之規定），是以1萬164元為聲請人個人每月
    必要之支出，尚屬合理。
　㈤從而，聲請人以上開收入扣除必要支出後，每月有餘額826元
    （計算式：1萬990元－1萬164元＝826元）可供清償債務，則
    聲請人欲全數清償上開債務至少需約391年（計算式：387萬
    3,321元÷826元÷12≒390.77），聲請人現年60歲（50年出生
    ），距勞工強制退休年齡（65歲）約5年，審酌聲請人目前
    之收支及財產狀況，至其退休時止，顯無法清償聲請人前揭
    所負欠之債務總額，且聲請人名下亦無財產得變賣而一次清
    償全部債務之可能，考量該積欠債務之利息或違約金仍在增
    加中等情況，堪認聲請人之收入及財產狀況，已不能清償上
    開債務，自應許聲請人得藉由清算程序清理債務。
四、此外，復查無聲請人有消債條例第6條第3項、第8條或第82
    條第2項所定駁回清算聲請之事由存在。從而，聲請人既屬
    不能清償債務，其聲請清算洵屬有據，應予准許，並依前揭
    法律規定，命司法事務官進行本件清算程序，爰裁定如主文
    。　　　
中　　華　　民　　國　　111 　年　　10　　月　　27　　日
                  民事第二庭    法　官　許自瑋
正本係照原本作成。
本裁定不得抗告。
本裁定業已於111年10月27日下午5時公告。
中　　華　　民　　國　　111 　年　　10　　月　　27　　日
                                書記官  吳光彧